臺灣高等法院高雄分院刑事判決　　　　 96年度上訴字第555號
上　訴　人　乙○○
即　被　告
指定辯護人　本院公設辯護人　李佩娟
上列上訴人因侵占等案件，不服臺灣澎湖地方法院95年度訴字第
40號中華民國96年2 月7 日第一審判決（起訴案號：臺灣澎湖地
方法院檢察署95年度偵字第222 號），提起上訴，本院判決如下
：
    主  文
上訴駁回。
乙○○緩刑參年，緩刑期內付保護管束。
    事實及理由
一、本案經本院審理結果，認第一審判決認事用法及量刑均無不
    當，應予維持，並引用第一審判決書記載之事實、證據及理
    由。
二、上訴人即被告乙○○上訴意旨，以原審量刑過重，指摘原判
    決不當，為無理由，應予駁回。
三、查被告乙○○前未曾受有期徒刑以上刑之宣告，有臺灣高等
    法院被告全國前案紀錄表附卷可稽，其於本件犯罪後始終坦
    承犯行，頗具悔意，且已悉數返還侵占之款項，經此偵審程
    序，當知警惕，應無再犯之虞，本院認所受宣告之刑，以暫
    不執行為適當，併予宣告緩刑3 年，且為期於緩刑期間內，
    得藉由教化措施之輔助，使被告改正錯誤觀念，獲致正確之
    人生觀，本院認有施以保護管束之必要，爰併宣告被告於緩
    刑期內交付保護管束，以啟自新。
據上論斷，應依刑事訴訟法第273 條之1 第1 項、第368 條，刑
法第74條第1 款、第93條第1項，判決如主文。
本案經檢察官彭南雄到庭執行職務。
中　　華　　民　　國　　96　　年　5　　　月　　29　　日
                  刑事第七庭    審判長法  官  莊飛宗
                                      法  官  邱明弘
                                      法  官  黃憲文
以上正本證明與原本無異。
如不服本判決應於收受本判決後10日內向本院提出上訴書狀，其
未敘述上訴理由者，並得於提起上訴後10日內向本院補提理由書
狀（均須按他造當事人之人數附繕本）「切勿逕送上級法院」。
中　　華　　民　　國　　96　　年　5　　　月　　29　　日
　　　　　　　　　　　　　　　　　　　書記官  施耀程
附錄本件判決論罪科刑法條：
刑法第335條第1項：
意圖為自己或第三人不法之所有，而侵占自己持有他人之物者，
處 5 年以下有期徒刑、拘役或科或併科 1 千元以下罰金。
刑法第134條：
中華民國刑法第134條
公務員假借職務上之權力、機會或方法，以故意犯本章以外各罪
者，加重其刑至二分之一。
但因公務員之身分已特別規定其刑者，不在此限。
附件：
臺灣澎湖地方法院刑事判決　　　　　　　　95年度訴字第40號
    公　訴　人　臺灣澎湖地方法院檢察署檢察官
    被　　　告　乙○○　男　53歲（民國○○年○月○○日生）
　    　　　　　　　　　身分證統一編號：Ｚ000000000號
　　　    　　　　　　　住澎湖縣馬公市西文里159號
    指定辯護人　魯惠良律師
上列被告因貪污等案件，經檢察官提起公訴（95年度偵字第222
號），本院判決如下：
    主  文
乙○○連續公務員假借職務上之機會，意圖為自己不法之所有，
而侵占自己持有他人之物，處有期徒刑壹年。
    事  實
一、乙○○原任職於行政院國軍退除役官兵輔導委員會澎湖縣榮
    民服務處（下稱澎湖縣榮民服務處），自民國87年3月1日起
    至95年3月1日止擔任該處專員，負責綜合業務及榮民、榮眷
    之就醫業務暨各項服務照顧工作，為依據法令從事公務之人
    員，而丙○○、甲○○及孫增祥則為澎湖縣榮民服務處列管
    外住澎湖縣惠民醫院附設護理之家之榮民，乃乙○○竟連續
    基於假借其職務上之機會意圖為自己不法所有之概括犯意，
    利用其職務上常需探視服務就醫之丙○○、甲○○、孫增祥
    之機會，私下受該3人之託保管其存摺及印鑑，並代為提領
    存款以支用該3人之就醫、日常生活所需，卻於提領該3人之
    存款後，除各將部分款項用於支付該3人所需之花費外，所
    餘款項則均挪為己用，分別侵占丙○○、甲○○、孫增祥之
    款項各新台幣（下同）37萬657元、83萬7406元、2萬5915元
    ，總計侵占123萬3978元：
（一）分別於94年1月1日、94年6月，受丙○○之託保管其郵局
      存摺（帳號：00 00000—0000000）及印鑑、臺灣銀行澎
      湖分行存摺（帳號：0000 00000000）及印鑑，自94年1月
      26日起至94年8月23日止，多次提領丙○○存款共計83萬6
      000元，其中32萬3760元陸續用以支付丙○○所需之費用
      （最後1次支付日期為94年7月8日），另以現金14萬1583
      元存入丙○○郵局帳戶，所餘37萬657元，於94年8月23日
      予以侵占入己。
（二）於93年8月17日，受甲○○之託保管其郵局存摺（帳號：0
      000000—0000000）及印鑑，自93年9月3日起至94年8月23
      日止，多次提領甲○○存款共計120萬1000元，其中36萬
      3594元陸續用以支付甲○○所需之費用（最後1次支付日
      期為94年8月25日），所餘83萬7406元，於94年8月26日予
      以侵占入己。
（三）於93年8月，私下接手保管原由澎湖縣榮民服務處輔導員
      蕭美森私下受託處理之孫增祥郵局存摺（帳號：000000 0
      —0000000）及印鑑，自93年10月28日起至94年8月1日止
      ，多次提領孫增祥存款共計34萬5000元，其中31萬9085元
      陸續用以支付孫增祥所需之費用（最後1次支付日期為94
      年8月25日），所餘2萬5915元，於94年8月26日予以侵占
      入己。
嗣為澎湖縣榮民服務處人員察覺有異，並轉報法務部調查局澎湖
縣調查站追查，始知上情。
二、案經法務部調查局澎湖縣調查站移送臺灣澎湖地方法院檢察
    署檢察官偵查起訴。
    理  由
一、按被告以外之人於偵查中向檢察官所為陳述，除顯有不可信
    之情況者外，得為證據，刑事訴訟法第159條之1第2項定有
    明文。又偵查中對被告以外之人所為之偵查筆錄，或被告以
    外之人向檢察官所提之書面陳述，性質上雖均屬傳聞證據，
    惟就該立法理由觀之，係考量現階段刑事訴訟法規定檢察官
    代表國家偵查犯罪、實施公訴，依法其有訊問被告、證人及
    鑑定人之權，而實務運作時，檢察官偵查中向被告以外之人
    所取得之陳述，原則上均能遵守法律規定，鮮少以強暴、脅
    迫及其他不正之方法取得供述證據，其可信度極高，而有此
    例外之規定，故除反對被告以外之人於偵查中所為之供述得
    具有證據能力之一方，已釋明該供述「顯有不可信之情況」
    之理由外，不宜遽指該被告以外之人於偵查中之陳述不具證
    據能力。本件證人吳朝生（偵卷9-10頁、38-39頁、59-60頁
    ）、黃本源（偵卷58-59頁）、陳明雄（偵卷58-59頁）於檢
    察官偵查中所為之陳述，經查未有何不法取供等顯不可信之
    情況，依前開說明，渠等於偵查中之供述均具有證據能力，
    核先敘明。
二、再按被告乙○○擔任公務員之任、免職函令（偵卷第14、15
    頁）及丙○○、甲○○、孫增祥等3人各種支出發票、收據
    、明細、存摺交易明細（調卷第3-92頁），雖係被告以外之
    人於審判外之書面陳述，依刑事訴訟法第159條第1項，屬傳
    聞證據，惟任、免職函令係屬公文書，丙○○、甲○○、孫
    增祥等3人各種支出發票、收據、明細、存摺交易明細係屬
    相關醫療、金融等從業人員於業務上所製作之文書，依同法
    第159條之4第1、2款之規定，均得為證據。
三、訊據被告乙○○對於上開犯罪事實，坦承不諱，核與證人吳
    朝生、黃本源、陳明雄於偵查或本院審理中之證述相符，並
    有被告乙○○任、免職函令及孫增祥、甲○○、丙○○等3
    人各種支出發票、收據、明細及存摺交易明細等在卷可稽，
    事證明確，被告犯行堪以認定。
四、本件被告行為後，刑法第56條連續犯之規定，業於94年1月7
    日修正公布刪除，並於95年7月1日施行，則被告之犯行（如
    下述），因行為後新法業已刪除連續犯之規定，此刪除雖非
    犯罪構成要件之變更，但顯已影響行為人刑罰之法律效果，
    自屬法律有變更，依新法第2條第1項規定，比較新、舊法結
    果，仍應適用較有利於被告之行為時法律即舊法論以連續犯
    ；再者，本件被告所犯係法定刑有罰金之罪，比較修正前、
    後刑法第33條第5款規定，以舊法第33條第5款有利於被告，
    應適用之（均參照最高法院95年第8次刑事庭會議決議）。
    又刑法分則加重刑罰之規定，係就常態之犯罪類型，變更其
    罪型，加重其法定刑，而成為另一獨立之罪，其罪名及構成
    要件與常態犯罪之罪名及構成要件應非相同，有罪之判決書
    ，自應諭知其罪名及構成要件。而刑法第134條公務員犯罪
    加重處罰之規定，屬刑法分則加重之性質，非僅單純之刑度
    加重，即其構成要件亦與常態犯罪之罪型不同，為一獨立之
    犯罪構成要件（最高法院57年度臺上字第3414號判例、66年
    度第7次刑事庭會議決議參照）。是核本件被告所為，係犯
    刑法第335條第1項、第134條前段之公務員假借職務上之機
    會侵占罪，並應依刑法第134條之規定加重其刑。公訴人雖
    認被告侵占孫增祥存款部分係犯貪污治罪條例第6條第1項第
    3款侵占職務上持有非公用私有財物罪，另蓋用印章提領孫
    增祥、甲○○、丙○○存款部分另犯刑法第216條、第210條
    行使偽造私文書罪，惟查證人即澎湖縣榮民服務處總幹事吳
    朝生於偵查中證稱：「（問：有關榮民寄託保管暫行作業實
    施要點？）退輔會本來有草案，但是因為法令問題無法通過
    ，所以退輔會請各地服務處訂定暫行作業實施要點。如老榮
    民提出需求，我們就接受並依據申請表格逐項紀錄由老榮民
    確認，再透過相關人員逐級蓋章由處長批示後送到臺灣銀行
    保管箱保存。我們有另外特別規定，不能私下幫單身就養的
    榮民保管財物，而且我們也經常宣導。」等語，於本院審理
    中證稱「（依榮民寄託保管暫行作業實施要點）我們要先開
    會議後確認財產後，才由服務處稽核人員、保管人員，經過
    處長批示之後，由出納統籌蒐集、保管，如有需要的話，由
    被保管人提出聲請，經查核無誤後，由會計人員簽帳後支用
    」、「我有交待被告向蕭美森問清楚財物在哪邊，再依照服
    務處相關規定處理，由服務處保管，我沒有直接指示被告保
    管財物」等語，足認本件被告未循上開要點將孫增祥之財物
    交出轉由澎湖縣榮民服務處保管，且吳朝生亦未指示被告逕
    行保管，而係被告違規自行私下受託保管孫增祥之財物，被
    告受託保管之行為既非屬其職務範圍，其挪用孫增祥之款項
    與上開侵佔丙○○、甲○○之存款，情形並無不同，均僅構
    成假借職務上之機會侵占罪，公訴人認被告侵占孫增祥之存
    款部分成立貪污治罪條例第6條第1項第3款侵占職務上持有
    非公用私有財物罪，尚有未洽，起訴法條應予變更（公訴人
    認被告侵占丙○○、甲○○存款部分僅構成刑法第335條第1
    項之罪，亦有未洽，應變更起訴法條為刑法第335條第1項、
    第134條前段）；又被告係受託保管孫增祥、甲○○、丙○○等3人存摺、印鑑，並代為提領存款以支用該3人所需之費
    用，是被告蓋用渠等印章填具提款單領款之行為，難認有何
    不法（被告提領後將款項挪用部分，則係構成假借職務上之
    機會侵占罪），公訴人認被告蓋用孫增祥等3人印章填具提
    款單領款之行為，另犯刑法第216條、第210條行使偽造私文
    書罪，亦有誤會，惟因公訴人認此部分與上開起訴論罪部分
    有修正前刑法牽連犯之裁判上一罪關係，爰不另為無罪之諭
    知。被告先後多次假借職務上之機會侵占犯行，時間緊接，
    方法相同，均觸犯構成要件相同之罪名，顯皆係基於概括犯
    意反覆為之，為連續犯，應依修正前刑法第56條之規定，以
    1 罪論，並遞加重其刑。爰審酌被告身為澎湖縣榮民服務處
    專員，未戮力從公，反趁服務榮民之機會，挪用侵占存款達
    123萬餘元，至不足取；惟犯後坦白認錯，頗有悔意，且已
    悉數返還侵占之款項，態度良好等一切情狀，量處被告如主
    文所示之刑。
據上論斷，應依刑事訴訟法第299條第1項前段、第300條，刑法
第2條第1項、第335條第1項、第134條前段，修正前刑法第56條
、第33條第5款，刑法施行法第1條之1，判決如主文。
中　　華　　民　　國　　96　　年　　2 　　月　　7 　　日
                  刑事庭  審判長法  官  管安露
                                法  官  李宛玲
                                法  官  陳順輝
以上正本係照原本作成。
如不服本判決，應於判決送達後10日內，向本院提出上訴狀（須
附繕本）。
中　　華　　民　　國　　96　　年　　2 　　月　　8 　　日
                                書記官  劉竹苞
論罪法條：
刑法第335條第1項：
意圖為自己或第三人不法之所有，而侵占自己持有他人之物者，
處 5 年以下有期徒刑、拘役或科或併科 1 千元以下罰金。
刑法第134條：
中華民國刑法第134條
公務員假借職務上之權力、機會或方法，以故意犯本章以外各罪
者，加重其刑至二分之一。
但因公務員之身分已特別規定其刑者，不在此限。
